臺灣士林地方法院交通事件裁定　　　　99年度交聲字第1215號
原處分機關　交通部公路總局臺北區監理所基隆監理站
異　議　人　吳俊廷
即受處分人
上列異議人即受處分人因違反道路交通管理處罰條例案件，對於
交通部公路總局臺北區監理所基隆監理站於99年11月5 日所為基
監字第裁42-C00000000號違反道路交通管理事件裁決書（舉發違
反道路交通管理事件通知單案號：臺北縣政府警察局汐止分局北
縣警交大字第C00000000號），聲明異議，本院裁定如下：
    主  文
異議駁回。
    理  由
一、按汽車駕駛人，行經有燈光號誌管制之交岔路口闖紅燈者，
    處新臺幣1,800 元以上5,400 元以下罰鍰；又汽車駕駛人有
    同條例第53條情形者，除依原條款處罰鍰外，並記違規點數
    3 點，道路交通管理處罰條例第53條第1 項、第63條第1 項
    第3 款定有明文。又受處分人騎乘機車違反道路交通管理處
    罰條例第53條第1 項，逾越應到案期限60日以上、繳納罰鍰
    或逕行裁決處罰者，應處罰鍰新臺幣（下同）2,700 元，99
    年3 月5 日修正施行之違反道路交通管理事件統一裁罰基準
    表亦定有明文。次按汽車行駛至交岔路口，其行進、轉彎，
    應遵守燈光號誌或交通指揮人員之指揮，遇有交通指揮人員
    指揮與燈光號誌並用時，以交通指揮人員之指揮為準，道路
    交通安全規則第102 條第1 項第1 款定有明文。復按圓形紅
    燈係指車輛面對圓形紅燈表示禁止通行，不得超越停止線或
    進入路口，道路交通標誌標線號誌設置規則第206 條第5 款
    第1目同定有明文。
二、原處分意旨略以：異議人即受處分人吳俊廷（下簡稱異議人
    ）於民國（下同）99年5 月30日中午13時30分許，騎乘車號
    BCD-238 號重型機車（下簡稱違規機車），行經新北市汐止
    區○○○路與福安街交岔路口時，其行向之忠孝東路燈光管
    制號誌業已變換為圓形紅燈，竟未在停止線前停等，即逕行
    左轉進入福安街，而有「駕車行經有燈光號誌管制之交岔路
    口闖紅燈」之違規行為，為警行經福安街與新臺五路交岔路
    口時發現，而迴轉進行攔停異議人，並當場擎單舉發，因異
    議人拒絕收受通知單，經警當面告知到案時間及處所後，視
    為已收受，嗣經原處分機關交通部公路總局臺北區監理所基
    隆監理站（下簡稱原處分機關）認定違規事實明確，且異議
    人未依到案期限陳述意見或聽候裁決，亦未依規定期限繳納
    罰鍰，而有逾越應到案期限60日以上、繳納罰鍰或逕行裁決
    處罰之情形，爰依道路交通管理處罰條例第53條第1 項、第
    63條第1項 第3 款、違反道路交通管理事件統一裁罰基準等
    規定，裁處異議人2,700 元之罰鍰，並記違規點數3 點等語
    。
三、異議意旨略以：當天我是騎乘機車沿忠孝東路往臺北方向，
    行經忠孝東路與福安街口交岔路口，在忠孝東路燈光號誌為
    綠燈要轉換為黃燈時左轉進入福安街，在福安街與新臺五路
    交岔路口等紅燈，員警也在對面等紅燈，我待福安街之燈光
    號誌轉為綠燈時，直行後，員警才迴轉進行攔停並稱我在忠
    孝東路闖紅燈左轉，我當場要求員警提出證據，卻無法提出
    ，我當場拒絕收受通知單，直到收受裁決書才聲明不服，因
    而，對原處分表明不服，為此聲明異議云云。
四、經查：
（一）按法院受理交通事件，準用刑事訴訟法之規定；其處理辦
      法，由司法院會同行政院定之，道路交通管理處罰條例第
      89條定有明文。又聲明異議案件之處理，除準用刑事訴訟
      法有關規定外，依道路交通案件處理辦法之規定處理之；
      交通法庭就聲明異議之案件，必要時，得訊問受處分人及
      其他關係人，並得傳喚證人，命行鑑定，實施勘驗，亦為
      該辦法第4 條第2 項及第16條所明定。又員警舉發交通違
      規案件，並不以舉發照片為唯一證明方法（道路交通管理
      處罰條例第7 條、第7 條之1 、第7條 之2 規定參照）。
      是依現行法律規定，法院處理交通事件，並不限於科學儀
      器所採證據，惟仍須就事件所涉相關證據資料，包括供述
      及非供述證據，依據證據法則，憑以認定行為人交通違規
      行為之有無。此乃因交通違規事件之特性，行為態樣甚夥
      ，復多有瞬間即逝行為，實在無法於有交通違規同時，全
      部得以即時利用科學儀器，取得證據資料；即使屬於方便
      以科學儀器採證之交通違規行為，普遍採用，不但所費不
      貲，也有實際困難。若舉發員警係親眼見聞違規之經過，
      並經以證人身分具結後在法院為證述，仍不失為認定交通
      違規事實有無之證據方法。況警員舉發交通違規，係依道
      路交通管理處罰條例授權所為之職權行使。而汽機車駕駛
      人闖紅燈、違規迴轉等違規行為之取締，揆其行為本質，
      多係發生於瞬間，通常多委由當場執行取締違規公務員之
      認識及判斷，且必須為立即之取締作為，此為達成維持交
      通秩序目的所必要。且依道路交通管理處罰條例之規定，
      此種立即性之舉發違規，多依警員之認知、判斷已足，並
      無必須另有其他積極佐證：如其他目擊證人或必須拍攝照
      片等，始構成處分要件之規定。此係因執行職務之公務員
      ，通常多具有一定之考選資格與專業訓練，且其執法之對
      象係不特定之大眾，故其立場經立法機關推定，應具有客
      觀、中正與公平之特質，而無故意偏頗之虞，合先敘明。
（二）查異議人坦承於前揭時間騎乘違規機車，行經忠孝東路（
      往臺北方向）與福安街交岔路口，自忠孝東路左轉進入福
      安街，在福安街與新臺五路交岔路口停等紅綠燈，於福安
      街燈光號誌變換為綠燈直行後為警攔停等行進路線一情，
      核與證人即本件舉發員警吳政益於本院調查時之證述及證
      人當場繪製之現場圖（a---行進路線，本院卷第19頁）相
      符，堪信為真實。
（三）雖異議人否認有在忠孝東路與福安街交岔路口時，在忠孝
      東路燈光號誌為紅燈時，闖紅燈左轉進入福安街云云，惟
      據證人吳政益於本院調查時證稱：當天我與另名員警分騎
      機車值勤，當時我們在福安街與新臺五路交岔路口停等福
      安街行向之紅綠燈（即編號C ，即現場圖b 之起點位置）
      ，剛好正前方就是忠孝東路與福安街之交岔路口，就看到
      異議人從忠孝東路左轉過來，當時忠孝東路方向的紅綠燈
      是一般的時相，只有3 個燈分別是全紅、全黃、全綠，我
      們在停等紅綠燈時，【看到忠孝東路與福安街交岔路口之
      福安街燈號已經變換為綠燈一段時間了，所以當時忠孝東
      路行向應該是紅燈】，依照異議人行車方向，福安街（即
      編號B ）、忠孝東路（即編號A ）交岔路口、福安街（即
      編號C ）與新臺五路交岔路口之燈光號誌有以下連動變換
      ，忠孝東路處的兩個燈光號誌是一致的，A 燈光號誌是先
      綠燈、黃燈、紅燈，如果A 變成紅燈的時候，B 跟C 這兩
      才會變成綠燈，B 跟C 這兩個號誌沒有連貫，兩個相差大
      約10秒，當時我看到B 變成綠燈後才發現異議人從忠孝東
      路左轉到C 的號誌處停等，等到C 路口的號誌變成綠燈的
      時候異議人通過交岔路口，我們也進行迴轉並攔停異議人
      ，我判斷異議人紅燈左轉的基礎是你看到B 燈光號誌是綠
      燈的狀態，此外，違規地點有騎樓，在我停等C 號誌時從
      騎樓看到忠孝東路A 號誌處停等線前有汽車停等紅綠燈，
      而異議人從旁邊的汽車經過，且當時燈光號誌無故障之情
      形等語明確，並有當場繪製之現場圖可資佐證，查證人與
      異議人素昧平生，毫無恩怨，應無故意構陷之理。
（四）再者，新北市政府交通局於100 年1 月6 日以北交工字第
      1000012335號函亦稱違規交岔路口之燈光號誌乃採全天三
      時相運作，各時相運作秒數如下：1.第一時相：新臺五路
      與忠孝東路皆對開，福安街另開放紅燈右轉忠孝東路，其
      餘皆為紅燈，即如證人吳政益所繪製現場圖之編號A 亮綠
      燈時，編號B 亮紅燈及右轉箭頭綠燈，編號C 亮紅燈。2.
      第二時相：新臺五路為左轉保護時相及福安街往忠孝東路
      開放通行，其餘皆為紅燈，亦即編號A 亮紅燈，編號B 亮
      綠燈，編號C 亮紅燈。3.第三時相：福安街於兩路口皆為
      對開，其餘為紅燈。亦即編號A 亮紅燈，編號B 亮綠燈，
      編號C 亮綠燈等情，有前開函文及號誌時制計畫在卷可參
      （本院卷36至39頁），可證證人吳政益所述其在福安街與
      新臺五路交岔路口即編號C 燈光號誌等紅燈時，發現異議
      人自忠孝東路左轉福安街，當時忠孝東路與福安街交岔路
      口之福安街行向編號B 號誌為綠燈，忠孝東路行向之燈光
      號誌確屬「紅燈」等情應屬事實，此外，新北市政府警察
      局汐止分局99年12月9 日以北縣警汐交字第0990044190號
      函暨現場照片、同分局99年12月20日北縣警汐交字第0990
      045672號函暨現場照片（本院卷第23至35頁），同徵證人
      吳政益在停等福安街行向之編號C 紅燈時，確實可清楚見
      到福安街行向之編號B 號誌變換運作順序（包含紅燈、綠
      燈），是以，編號B 號誌變成綠燈時（本院卷第30頁），
      當可推論福安街與忠孝東路交岔路口之忠孝東路行向即編
      號A 號誌確為紅燈至明，因此，證人吳政益在編號C 號誌
      發現異議人時，雖然未直接看見忠孝東路行向之編號A 號
      誌，但由忠孝東路與福安街交岔路口之福安街編號B 燈光
      號誌變換即可推論異議人行經忠孝東路時之燈光號誌為何
      ，並未悖於經驗法則及論理法則而堪採信。
（五）復查，據汐止分局前揭函送現場照片，證人當庭繪製之現
      場圖及新北市政府交通局檢送之現場圖，均可資證明忠孝
      東路與福安街交岔路口、新臺五路與福安街交岔路口相距
      甚近，證人在新臺五路與福安街交岔路口停等編號C 號誌
      時，確實可透過福安街住家之騎樓、人行道看見忠孝東路
      行向之車行狀況，是以，證人吳政益除了藉由編號B 號誌
      變換推論編號A 號誌應為紅燈外，同可由騎樓、人行道看
      見編號A 號誌所在位置之車流是否有停等紅燈之情形以為
      判斷，因此，承上各節說明，可證證人吳政益所述應屬事
      實，異議人所為前開抗辯尚非可採。
（六）至異議人辯稱證人無其他錄影、拍照等採證資料云云，然
      考之交通違規事件之行為態樣甚多，且多有瞬間即逝行為
      ，實在無法於有交通違規同時，全部得以即時利用科學儀
      器錄影、拍照取得證據資料，況該等違規事實僅需憑藉人
      之感官功能即可判定，毋須仰賴科學儀器方可認定，準此
      ，依前開說明，不能僅因證人單一證述，無其他科學儀器
      之拍照、攝影存證，即遽認證人前開證述不能採信，因此
      ，異議人辯稱舉發員警未提出其他積極證據以為證明一節
      ，殊無足採，從而，異議人行經忠孝東路與福安街交岔路
      ，在其行向忠孝東路燈光號誌為紅燈時，闖紅燈逕行左轉
      進入福安街之違規行為，事證已臻明確，洵堪認定。
（七）末按行為人有道路交通管理處罰條例之情形者，應填製舉
      發違反道路交通管理事件通知單（以下簡稱通知單），並
      於被通知人欄予以勾記，其通知聯依下列規定辦理：1.當
      場舉發者，應填記駕駛人或行為人姓名、性別、出生年月
      日、地址、身分證統一編號及車主姓名、地址、車牌號碼
      、車輛種類。被查獲之駕駛人或行為人為受處分人時，應
      於填記通知單後將通知聯交付該駕駛人或行為人簽名或蓋
      章收受之；拒絕簽章者，仍應將通知聯交付該駕駛人或行
      為人收受，並記明其事由及交付之時間；【拒絕收受者，
      應告知其應到案時間及處所，並記明事由與告知事項，視
      為已收受】。....交通勤務警察或依法令執行交通稽查任
      務人員依前項規定舉發時，【應告知駕駛人或行為人之違
      規行為及違反之法規】。對於依規定須責令改正、禁止通
      行、禁止其行駛、禁止其駕駛者、補換牌照、駕照等事項
      ，應當場告知該駕駛人或同車之汽車所有人，並於通知單
      記明其事項或事件情節及處理意見，供裁決參考。違反道
      路交通管理事件統一裁罰基準及處理細則第11條第1 項第
      1 款、第2 項定有明文。雖異議人抗辯：員警迴轉攔檢並
      稱我自忠孝東路紅燈左轉，帶我至警察局後，開單完畢後
      ，問我是不是事實，要不要簽收通知單，我認為不是事實
      拒簽，直至半年後才收到舉發通知單云云，然據證人吳政
      益證稱：攔停異議人後有告知違規事實，並請他出示證件
      ，因為異議人沒有帶證件，所以我們先詢問他的身分證字
      號，他也不記得，所以再詢問他的姓名及出生年月日，但
      是異議人只說他的姓名，不記得他的出生年月日，只有他
      的姓名，無法查證他是否領有相關證件，所以依規定將異
      議人帶回派出所，在派出所查驗異議人身分資料後開單，
      當場開立舉發通知單並於交付舉發通知單時將相關的權利
      義務及到案時間、地點告知異議人，但是異議人拒簽拒收
      等語明確，因此，足徵異議人為警當場攔停後，因未攜帶
      證件，隨警返回警局，待員警確認異議人年籍資料後，旋
      當場擎單舉發前揭違規行為至明，因此，證人進行本件攔
      停及擎單之程序，於法並無違誤，又觀之擎單後移送原處
      分機關之舉發通知單聯亦有員警填載之「告知當事人相關
      權利義務，確認到案時間、地點。當事人拒簽、拒收」等
      文句，該等文句並非證人於收受本院傳票後所為之記載，
      益徵證人前開所證應屬事實，是以，異議人於拒絕收受通
      知單時，員警業已當面告知到案時間、地點，至異議人所
      稱事後收受通知單云云，乃指本件裁決書，亦經本院當庭
      確認無訛，詳見本院訊問筆錄，因此，異議人明知應到案
      期限為99年6 月15日前，卻於原處分機關99年11月5 日作
      成本件裁決書，已逾應到案期限60日以上，仍未到案陳述
      意見或聽候裁決，亦未依規定期限繳納罰鍰之事實，亦可
      資認定。
五、綜上所述，本件異議人所為前揭違規事實，事證已臻明確，
    而堪認定，另異議人有逾應到案期限60日以上，仍未到案陳
    述意見或聽候裁決，亦未依規定期限繳納罰鍰之情，從而，
    原處分機關認為異議人有「駕車行經有燈光號誌管制之交岔
    路口闖紅燈」之違規事實明確，爰依道路交通管理處罰條例
    第53條第1 項、第63條第1 項第3 款、99年3 月5 日修正施
    行之違反道路交通管理事件統一裁罰基準等規定，裁處異議
    人2,700 元之罰鍰，並記違規點數3 點，經核認事用法均無
    違誤，從而，本件異議為無理由，應予駁回。
六、據上論斷，應依道路交通事件處理辦法第18條，裁定如主文
    。
中    華    民    國   100    年    2     月    22    日
                  交通法庭法  官          黃欣怡
以上正本證明與原本無異。
如不服本裁定應於送達後5 日內向本院提出抗告狀。
                              書記官      謝文傑
中    華    民    國  100     年    2     月    23    日